臺北高等行政法院判決　　　　　　　　　　　　　　　九十一年度訴字第九八八號
　　　　　　　　　　　　　　　.
　　原　　　告　艾律德國際有限公司
　　代　表　人　甲○○
　　訴訟代理人　郭慶輝（會計師）
　　被　　　告　財政部臺北市國稅局
　　代　表　人　張盛和（局長）
　　訴訟代理人　乙○○
右當事人間因營利事業所得稅事件，原告不服財政部中華民國九十一年一月十七日台
財訴字第○九○○○四七八七七號訴願決定，提起行政訴訟。本院判決如左：
　　主      文
原告之訴駁回。
訴訟費用由原告負擔。
　　事      實
一、事實概要：原告八十七年度營利事業所得稅結算申報，列報營業成本新台幣（下
    同）四五、○二九、七七七元，申報其他機械器具買賣業（行業代號五二五九─
    九九），經被告初查以其成本無法勾稽，乃按其行業代號之同業利潤標準核定營
    業成本為四四、○九七、四○九元。原告不服，申經復查結果，未獲准變更，提
    起訴願，亦遭決定駁回，遂向本院提起行政訴訟。
二、兩造聲明：
　(一)原告聲明：（依原告於準備程序中所為聲明如左）
    1.訴願決定及原處分均撤銷。
    2.訴訟費用由被告負擔。
　(二)被告聲明：
    1.駁回原告之訴。
    2.訴訟費用由原告負擔。
三、兩造爭點：系爭維修收入究應按行業代號二九九○──九九其他機械製造修配業
              ，抑行業代號八九二九─九九其他器物修理業核定？
　(一)原告主張之理由：（原告經合法通知未於言詞辯論期日到場，據前所提訴狀及於
                      準備程序中陳述、主張如左）
    1.原告係經營製造業用之二○○匹馬力以上之重型空氣壓縮機之買賣，成交後需
      至現場裝配，並負責嗣後維修，惟修理收入僅佔全部買賣業收入百分之四點六
      三，主要收入仍來自買賣，自屬「買賣業」。
    2.查行政院主計處八十五年十二月編印「中華民國行業標準分類」載明製造業係
      「專門從事工業、商業、辦公室機械設備修、配業者，應視其主要業務之所屬
      ，歸入製造業之適當類」及「專門從事家用器設、機車等修理者應歸入八九二
      小類（修理服務業）」，可知原告係專門從事工業機械設備（空氣壓縮機）之
      修理、裝配業務，應歸類為空油壓零組件製造修、配業。至被告辯稱原告所從
      事者係買賣之售後服務顯係修理業（行業代號八九二九─九九），非屬製造業
      ，惟依前揭「製造業」之定義係「專門從事家用器設、機車等修理者應歸入八
      九二小類（修理服務業）」，另依中華民國行業標準分類載明八九二小類定義
      為「凡從事代客修理各種個人或家用器物之行業均屬之」，皆強調八九二小類
      係代客修理個人或家庭之各種家用器設，而非專門從事工業機械設備（空氣壓
      縮機）之修理業。
    3.查行業代號之分類編號有大類、中類、小類、細類等四類，被告核定之行業代
      號，中類為個人服務業八九號，小類為修理服務業八九二號，凡從事代客修理
      各種個人或家用器物之行業均屬之，細類為其他器物修理業內函十項業務均無
      空氣壓縮修配業，依其分類之中、小、細等三類，均不屬原告行業。原告交易
      對象係工廠，非個人及家庭服務。是本件原告申報其他機械製造修配業（行業
      代號二九九○─九九號），應包括修配製造業，修配業收入二、四七八、九二
      七元，按該行業代號大類分類為製造業之項目，有關造業者之定義第二行「亦
      不論其產品用躉售或零售方式均歸入製造業」，另依第十四行「專門從事工業
      、商業、辦公室等機械設備之修配業者，應歸入製造業之適當類，視銷售對象
      主要活動歸類」，故空壓機修配業應屬製造業，而家用設備始屬八九二修理服
      務業之小類。本件應依中華民國稅務行業標準分類，就原告維修收入採用其他
      機械製造修配業，以毛利率百分之二十八，核定成本，准予追認營業成本八九
      二，四○七元【原核定成本：2,478,907元×（1─56％）＝1,090,719元；重
      核定成本：2,478,907元×（1─20％）＝1,983,126元；追認成本＝1,983,126
      元─1,090,719元＝892,407元】。
　(二)被告答辯之理由：
    1.按「稽徵機關進行調查或復查時，納稅義務人應提示有關各種證明所得額之帳
      簿、文據；其未提示者，稽徵機關得依查得之資料或同業利潤標準，核定其所
      得額。」、「本法第八十三條所稱之帳簿文據，其關係所得額之一部或關係課
      稅年度中某一期間之所得額，而納稅義務人未能提示者，稽徵機關得就該部份
      依查得之資料或同業利潤標準，核定其所得額。」，為所得稅法第八十三條第
      一項及同法施行細則第八十一條所明定。而所謂未提示，兼指帳簿文據全部未
      提示，或雖提示而有不完全、不健全或不相符者均有其適用，前行政法院六十
      一年判字第一九八號著有判例。
    2.原告本期申報營業成本為四五、○二九、七七七元，申報為其他機械器具買賣
      業（行業代號五二五九─九九），經被告查核結果，以原告係從事馬達、空氣
      壓縮機及其零件買賣以及上述產品維修等，又原告未設置存貨帳，亦未能編製
      進銷存明細表，乃依上述業別分別按同業利潤標準核定營業成本為四四、○九
      七、四○九元，計算式為：（行業代號八九二九─九九）修理收入2,478,907
      ×（1─56％＝1,090,719元；（行業代號五二五九─九九）空氣壓縮機銷售收
      入31,792,640×（1─20％銷貨收入21,694,541×（1─19％元+17,572,578元
      ＝核定營業成本44,097,409元。被告復查決定以原告本期係經營馬達、空氣壓
      縮機及其零件買賣，以及上述產品之維修等，核屬買賣業及服務業，故本期各
      項業務收入依中華民國稅務行業標準分類，代號分別為空氣壓縮機銷貨收入（
      行業代號五二五九─九九）、馬達銷貨收入（行業代號五二五一─一四）及空
      氣壓縮機及馬達維修收入（行業代號八九二九─九九），因原告未設置存貨帳
      ，亦未編製進銷存明細表，乃依上述三項業務收入分別按同業利潤標準核定營
      業成本為四四、○九七、四○九元。至原告訴稱其修理收入係原告出售空氣壓
      縮機及馬達售後維修收入，其行業代號應為二九九○──九九，毛利率百分之
      二十八等語，查行業代號二九九○─九九依中華民國稅務行業標準分類係製造
      業中其他機械製造修配業，核屬製造業，而原告此部分所從事者係買賣之售後
      服務，顯係修理業（行業代號八九二九─九九），非屬製造業。
　　理      由
一、本件原告經合法通知未於言詞辯論期日到場，核無行政訴訟法第二百十八條準用
    民事訴訟法第三百八十六條所列各款情形，爰依被告之聲請，由其一造辯論而為
    判決，合先敘明。
二、按「稽徵機關進行調查或復查時，納稅義務人應提示有關各種證明所得額之帳簿
    、文據；其未提示者，稽徵機關得依查得之資料或同業利潤標準，核定其所得額
    。」、「本法第八十三條所稱之帳簿文據，其關係所得額之一部或關係課稅年度
    中某一期間之所得額，而納稅義務人未能提示者，稽徵機關得就該部分依查得資
    料或同業利潤標準核定其所得額。」，所得稅法第八十三條第一項、所得稅法施
    行細則第八十一條定有明文。而其所謂未提示，兼指帳簿文據全部未提示，或雖
    提示而有不完全、不健全或不相符者之情形，亦有行政法院（現改制為最高行政
    法院）六十一年度判字第一九八號判例可資參照。
三、本件原告八十七年度營利事業所得稅結算申報，列報營業成本為四五、○二九、
    七七七元，申報行業代號五二五九─九九（其他機械器具買賣），有原告八十七
    年度營利事業所得稅結算申報書附於原處分卷可稽。經查原告係經營馬達、空氣
    壓縮機及其零件買賣暨上述產品之維修等，核屬買賣業及服務業，其各項業務收
    入依中華民國稅務行業標準分類，代號分別為空氣壓縮機銷貨收入（行業代號五
    二五九─九九）、馬達銷貨收入（行業代號五二五一─一四）及空氣壓縮機及馬
    達維修收入（行業代號八九二九─九九）三項。惟因原告未設置存貨帳，亦未編
    製進銷存明細表，此為原告所不爭，被告乃依上述三項業務收入，分別按同業利
    潤標準核定營業成本為四四、○九七、四○九元，徵諸前開法條規定，尚非無據
    。又原告主張其維修收入應按行業代號二九九○──九九，毛利率百分之二十八
    核定，屬空油壓零組件製造修、配業一節。經查，依中華民國稅務行業標準分類
    ，行業代號二九九○─九九係製造業中其他機械製造修配業，其所謂維修收入，
    究其性質仍須本於製造業而產生，而原告該部分收入之來源乃買賣之售後服務，
    其並未從事任何工業機械設備（空氣壓縮機）之製造，與製造業有間，是被告依
    其業務性質，按修理業（行業代號八九二九─九九）核定，於法要無不合，原告
    所稱殊無可採。從而被告以原告本期成本無法勾稽，乃依其主要業務，分別按其
    行業代號之同業利潤標準核定營業成本，揆諸首揭法條規定及判例，並無違誤，
    訴願決定予以維持，亦無不合，原告徒執前詞，聲請撤銷，為無理由，應予駁回
    。
據上論結，本件原告之訴為無理由，依行政訴訟法第二百十八條、民事訴訟法第三百
八十五第一項前段、行政訴訟法第九十八條第三項前段，判決如主文。
中　　　華　　　民　　　國　　九十一　　年　　　十　　　月　　 十六 　　日
                            臺 北 高 等 行 政 法 院  第 四 庭
                                           審 判 長  法    官  鄭忠仁
                                                     法    官  楊莉莉
                                                     法    官  林育如
右為正本係照原本作成。
如不服本判決，應於送達後二十日內，向本院提出上訴狀並表明上訴理由，如於本判
決宣示後送達前提起上訴者，應於判決送達後二十日內補提上訴理由書（須按他造人
數附繕本）。
中　　　華　　　民　　　國　　九十一　　年　　　十　　　月　　 十六 　　日
                                                     書 記 官  林如冰
